臺灣桃園地方法院民事裁定
110年度監宣字第975號
聲   請   人  黃國綱  

              黃國益  

聲   請   人  黃國哲  
上一人代理人  徐皓    





相   對   人  黃翁彩琴

關  係   人   黃春雄    住○○市○鎮區○○街000巷00弄00                           號
上列當事人間請求監護宣告事件，本院裁定如下：
    主      文
宣告黃翁彩琴（女、民國00年0 月0 日生、身分證統一編號：Z0
00000000號）為受監護宣告人。
選定黃國綱（男、民國00年0 月00日生、身分證統一編號：Z000
000000號）、黃國哲（男、民國00年0 月00日生、身分證統一編
號：Z000000000號）、黃國益（男、民國00年00月00日生、身分
證統一編號：Z000000000號）為受監護宣告人黃翁彩琴之共同監
護人。
指定黃春雄（男、民國00年0 月00日生、身分證統一編號：Z000
000000號）為會同開具財產清冊之人。
聲請程序費用由受監護宣告人負擔。
    理      由
一、按對於因精神障礙或其他心智缺陷，致不能為意思表示或受
    意思表示，或不能辨識其意思表示之效果者，法院得因本人
    、配偶、4親等內之親屬、最近1年有同居事實之其他親屬、
    檢察官、主管機關或社會福利機構之聲請，為監護之宣告，
    民法第14條第1項定有明文。
二、本件聲請意旨略以：聲請人黃國綱、黃國哲、黃國益均為相
    對人之子、關係人則為相對人之配偶；相對人於民國105年
    確診罹患巴金森氏症、腦梗塞、乳癌末期等重症，需長期住
    院治療，近日病情惡化，且無法自理生活，顯已不能為意思
    表示或受意思表示，亦不能辨識其意思表示之效果。為此，
    依民法第14條第1項規定，聲請鈞院准予對相對人為監護宣
    告。相對人原係由其配偶及關係人黃春雄照護，惟關係人年
    事已高，且健康狀況亦日漸惡化無法自理生活，對於照護相
    對人已力有未逮，無法承擔監護人責任，相對人之事務現均
    由聲請人3人共同分擔、照料，是宜由相對人之一親等直系
    血親卑親屬即聲請人3 人共同擔任監護人之責，另相對人之
    次子黃國銓早年離國出境經商，然音訊杳然，迄今無從聯繫
    ，自非宜使其列為共同監護之人。綜上，乃依民法第1111條
    第1項規定，爰選定聲請人3 人為相對人之監護人，暨指定
    關係人為會同開具財產清冊之人等語。
三、經查，聲請人主張之前揭事實，業經其提出親屬系統表、戶
    籍謄本、診斷證明書2 紙、黃國銓入出境資訊連結作業、同
    意書等為證，且經本院依職權前往聯新國際醫院勘驗相對人
    之精神狀況，並於鑑定人陳修弘醫師面前點呼相對人，相對
    人面對點呼會點頭回應，但未發出聲音，無法確定是否能理
    解外界，經聲請人在場表示聲請原因：欲處理相對人之財產
    ，故聲請本件等語；而鑑定人陳修弘醫師除初步鑑定外，並
    提出鑑定報告結果記載略以：「據病歷記載、家屬陳述、鑑
    定當日訪談及心理衡鑑之綜合判斷，個案目前在整體認知功
    能上呈現顯著的受損，MMSE為2分（切截分數為22/23）、CD
    R為3（重度失智），此情況應需有人全天進行照顧與監督，
    致不能為意思表示或受意思表示，或不能辨識其意思表示之
    效果。」等語，有聯新國際醫院111 年3 月2 日聯新醫字第
    2022020119 號函暨函附之精神鑑定報告書1 件在卷可稽（
    見本院卷第30至32頁）。審酌相對人因心智缺陷，已致不能
    為意思表示或受意思表示或不能辨識其意思表示之效果，是
    聲請人向本院聲請對相對人為監護宣告，核無不合，應予准
    許。
四、再按受監護宣告之人應置監護人；法院為監護之宣告時，應
    依職權就配偶、4親等內之親屬、最近1年有同居事實之其他
    親屬、主管機關、社會福利機構或其他適當之人選定1人或
    數人為監護人，並同時指定會同開具財產清冊之人。法院為
    前項選定及指定前，得命主管機關或社會福利機構進行訪視
    ，提出調查報告及建議。監護之聲請人或利害關係人亦得提
    出相關資料或證據，供法院斟酌；法院選定監護人時，應依
    受監護宣告之人之最佳利益，優先考量受監護宣告之人之意
    見，審酌一切情狀，並注意下列事項：(1)受監護宣告之人
    之身心狀態與生活及財產狀況。(2)受監護宣告之人與其配
    偶、子女或其他共同生活之人間之情感狀況。(3)監護人之
    職業、經歷、意見及其與受監護宣告之人之利害關係。(4)
    法人為監護人時，其事業之種類與內容，法人及其代表人與
    受監護宣告之人之利害關係，民法第1110條、第1111條、第
    1111條之1分別定有明文。
五、次查，就本件適宜由何人擔任監護人及會同開具財產清冊之
    人部分，經本院囑請桃園市社會工作師公會、映晟社會工作
    師事務所進行訪視後，提出訪視報告建議略以：
　㈠聲請人黃國綱、黃國哲、關係人及相對人部分：「本案之聲
    請人一黃國綱先生為相對人長子，聲請人二黃國哲先生為相
    對人三子，聲請人三黃國益先生為相對人四子，關係人黃春
    雄先生為相對人的配偶，相對人與關係人目前居住於印尼籍
    看護住所，由印尼籍看護夫婦共同照顧相對人與關係人，而
    相對人與關係人每月所需之看護費用共16萬元以及另計之生
    活耗材與營養品費用均由聲請人一黃國綱先生先行墊付並做
    記帳管理，聲請人二黃國哲先生、聲請人三黃國益先生則每
    人每年支付60多萬元予聲請人一黃國綱先生，目前相對人行
    政事務由聲請人三黃國益先生主責，受照顧事宜則由聲請人
    二黃國哲先生主責。經訪視，聲請人一黃國綱先生、聲請人
    二黃國哲先生均具與聲請人三黃國益先生共同擔任本案監護
    人之意願，關係人黃春雄先生具擔任會同開具財產清冊之人
    意願，亦以口頭表示同意由聲請人一黃國綱先生、聲請人二
    黃國哲先生、聲請人三黃國益先生共同處理相對人財務事宜
    ；據聲請人一黃國綱先生陳述，相對人次子黃國銓先生早年
    已離開臺灣，與親友鮮少聯繫，迄今已無聯絡方式，亦無法
    告知其有關本案聲請事宜。综合評估相對人受照顧狀況、聲
    請人一黃國綱先生、聲請人二黃國哲先生的陳述，未見明顯
    不適任之消極原因，而關係人雖年邁且患中風和重聽，然行
    動不便之關係人可以輪椅代替步行，且在他人於關係人耳邊
    對話後，關係人仍可理解他人之意並回應之，惟聲請人三黃
    國益先生現居臺北市，故就聲請人三黃國益先生對於本案之
    意見想法，由請鉤院參詳當地訪視單位之訪視報告，並以相
    對人之最佳利益為考量，參酌相關事證後 予以綜合裁量之
    。」等語，有桃園市社會工作師公會於111 年3 月1 日以桃
    林字第111183號函暨所附之桃園市政府社會局社會工作科監
    護（輔助）宣告調查訪視報告1 份附卷為憑（見本院卷第33
    至37頁反面）。
　㈡聲請人黃國益部分：「聲請人3 黃國益為應受監護宣告人之4
     子，身心狀況良好，能穩定探視及負擔照護費用，瞭解應
    受宣告人身心與財產狀況，據聲請人3 所述，其他親屬亦同
    意尤其擔任共同監護人。評估聲請人3 具擔任監護人之能力
    。惟未能訪視聲請人1 及聲請人2，建請參考聲請人1 及聲
    請人2 之訪視報告、當事人當庭陳述及相關事證，自為裁定
    。」等語，有映晟社會工作師事務所111 年3 月10日晟台成
    字第1110042 號函暨所附之成年監護訪視調查評估報告1 份
    在卷可憑（見本院卷第38至43頁）。
六、綜合上情，本院審酌聲請人3 人均為相對人即受監護宣告人
    之子，相對人現經安排於印尼籍看護同住，並由印尼籍看護
    全日照護，受照顧情況尚稱良好；聲請人3 人分工處理相對
    人一切事務，並共同負擔相對人養護費用，可認聲請人3 人
    對相對人醫療照顧安排等相關事宜應有所瞭解，且分工狀況
    良好，並均有意願擔任監護人，且聲請人3 人又無不適或不
    宜擔任監護人的積、消極原因；且相對人配偶亦同意由聲請
    人擔任監護人一職，並有卷附同意書可參（見本院卷第28頁
    正反面），如由聲請人3 人為受監護宣告人之共同監護人，
    應能符合受監護宣告人之最佳利益，爰依法選定聲請人黃國
    綱、黃國哲、黃國益為受監護宣告人之共同監護人。至於會
    同開具財產清冊之人部分，本院考量關係人為相對人之配偶
    ，核屬至親，同樣關心相對人，並有意願擔任會同開具財產
    清冊之人；是以，由關係人會同開具財產清冊，衡情當可善
    盡監督相對人財產狀況之責，並得保障相對人之財產受到妥
    適處理，是由關係人擔任會同開具財產清冊之人應屬適當，
    爰依前揭規定，指定關係人為本件會同開具財產清冊之人。
    又監護開始時，聲請人應與關係人於2個月內開具相對人之
    財產清冊並陳報法院，附此敘明。
七、爰裁定如主文。
中　　華　　民　　國　　111 　年　　6 　　月　　30　　日
                  家事庭  法　官　黃裕民
正本係照原本作成。　
如不服本裁定應於送達後10日內向本院提出抗告狀，並應繳納抗
告費新台幣1000元。　　　　　　　
中　　華　　民　　國　　111 　年　　6 　　月　　30　　日
                          書記官  趙佳瑜